臺灣高等法院花蓮分院刑事判決　　　　　　　　　　九十三年度上訴字第一七五號
　　上　訴　人　
　　即　被　告　甲○○
　　指定辯護人　邱聰安律師
右上訴人因違反毒品危害防制條例案件，不服臺灣臺東地方法院九十二年度訴字第一
八一號，中華民國九十三年九月二十三日第一審判決（起訴案號：臺灣臺東地方法院
檢察署九十二年度偵字第五六、五七號，併辦案號：九十三年度偵字第七０九號）提
起上訴，本院判決如左：
    主  文
上訴駁回。
    事  實
一、甲○○前因違反麻醉藥品管理條例等案件，經法院分別判處有期徒刑七月及一年
    二月確定，應執行有期徒刑一年六月，於民國八十六年七月二十五日縮短刑期執
    行完畢出監，仍不知悔改，明知安非他命係中央主管機關明令公告禁止販賣之第
    二級毒品，竟仍基於販賣第二級毒品安非他命營利之概括犯意，自九十一年四、
    五月間某日起至九十二年十一月中旬某日止，連續販賣安非他命予孫克誠、周珍
    惠、王陳和妹及楊良台等人多次，其販賣安非他命之詳情如下：
（一）甲○○自九十一年四、五月間起至同年六月止，連續販賣安非他命予孫克誠十
      次，每次販賣金額為新臺幣（下同）一千元；另由孫克誠以「0000000
      000號」行動電話，撥打甲○○所使用之「0000000000號」行動
      電話聯絡購買安非他命，甲○○遂於九十一年七月九日上午十時許，在臺東縣
      關山鎮月眉里某山區之工寮內，以一千元之價格販賣安非他命予孫克誠、周珍
      惠施用；嗣於九十二年七月十三日晚間七時許，在臺東縣關山鎮某處，以一千
      元之價格販賣重量不詳之安非他命予孫克誠；再於九十一年七月十八日中午十
      二時許，在關山鎮月眉里某山區之工寮內，以二千元之價格販賣重量不詳之安
      非他命予孫克誠、周珍惠施用。
（二）甲○○於九十二年四月三十日下午三時許，在其臺東縣關山鎮德高里東明六號
      居處外之曬穀場，以一千元之價格，販賣重量不詳之安非他命予其同居女友李
      春妹之胞姐王陳和妹，王陳和妹嗣於同日下午四時許在上址施用。
（三）甲○○分別於九十二年十月底某日及同年十一月中旬某日，在其臺東縣關山鎮
      德高里東明六號居處內，各以一千元之價格，販賣重量不詳之安非他命予楊良
      台各一次。
  嗣於九十一年七月十八日下午二時許，孫克誠駕駛機車搭載周珍惠行經臺九線省道
  鹿野永樂段某處，見警即加速逃逸，為警追捕後，在周珍惠皮包內扣得向甲○○購
  買之安非他命（含袋重一點一公克，已於另案沒收銷燬）；於九十一年十二月二日
  下午二時四十分許，警方在臺東縣關山鎮德高里東明六號進行搜索，當場扣得甲○
  ○所有之安非他命（淨重一點一五公克，包裝重一點一一公克）、分裝杓一支及空
  夾鏈袋十九個等物；於九十二年五月一日傍晚六時許，警方在上開臺東縣關山鎮德
  高里東明六號屋外之曬穀場，查獲並扣得王陳和妹向甲○○購買之安非他命（驗餘
  淨重零點一九公克，包裝重零點五八公克，已於另案沒收銷燬）；於九十二年十二
  月四日晚間十一時許，警方在臺東縣關山鎮關山農會超市前查獲楊良台涉嫌施用安
  非他命，始查知上情。
二、案經臺東縣警察局關山分局報請臺灣臺東地方法院檢察署檢察官偵查起訴及移送
    併案審理。
    理  由
一、訊據上訴人及被告被告甲○○矢口否認有販賣第二級毒品安非他命之犯行，辯稱
    ：伊並未販賣安非他命給孫克誠、周珍惠、王陳和妹及楊良台，可能是伊曾因買
    賣山豬之糾紛出手打過孫克誠之女友周珍惠，也曾被王陳和妹誤會是伊向警察檢
    舉她施用毒品，至於楊良台則是不滿伊曾向友人提及其妻與他人交往之事，孫克
    誠、周珍惠、王陳和妹及楊良台才挾怨報復而故意誣指伊販賣安非他命云云。惟
    查：
（一）、關於犯罪事實一、（一）部分：
    １被告販賣第二級毒品安非他命予孫克誠、周珍惠施用之犯行，業據證人孫克誠
      於檢察官偵查中及證人周珍惠於檢察官偵查中及原審證述明確（見九十二年度
      偵字第五四二號三十至三二頁；九十二年度偵字第五七號偵查卷三十至三三頁
      、三八至四一頁、原審卷五八至六二頁），並有被告所使用之「000000
      0000號」及證人孫克誠、周珍惠所使用之「0000000000號」行
      動電話門號通聯紀錄各一份在卷足憑（見關警刑字第０一四一二號警詢卷八十
      頁以下）；而證人孫克誠、周珍惠二人遭警方查獲時所採集之尿液經檢驗均呈
      安非他命陽性反應乙節，有臺東縣衛生局煙毒麻醉藥品類委託檢驗結果通知書
      一紙附於臺灣臺東地方法院檢察署九十一年度毒偵字第一三七號偵查卷內可稽
      ；且孫克誠、周珍惠為警查獲時確持有安非他命等情，亦經台灣台東地方法院
      於九十一年度東簡字第一九八號案件中認定明確，綜上足徵被告確有販賣安非
      他命予孫克誠、周珍惠施用無訛。
    ２證人孫克誠證述於九十一年四、五月開始，向被告購買安非他命，總共十次左
      右，每次一千元、二千元不等，爰依「罪疑唯輕」原則，認定此部分販賣之次
      數為十次，每次一千元。
    ３證人孫克誠於原審時雖翻異前詞證稱：伊未向被告買過安非他命云云（見原審
      卷五二至五七頁）。惟按一般證人基於人性之弱點以及事後避免得罪涉案被告
      之考量，往往有在嗣後翻異前供而改為有利於被告證述之現象，藉以避免遭被
      告仇視，而被告亦每利用此種情形，主張證人所為之指證前後矛盾或非出於本
      意，而請求法院排斥其證詞之可信性，但法院對證人所為前後矛盾不一之證詞
      ，不宜僅依表面觀察，發現其一有矛盾情形即全然摒棄不採，亦不應依證人事
      後之翻供即認其原先之證詞不實，法院為確實發現真實，仍有必要依前述證人
      人性弱點之角度深切觀察其前後所為不同之證述，何者係真實可信，何者係事
      後為避免得罪被告所為迴護之詞，而不應採信，以作為判決之依據。經查，證
      人孫克誠於檢察官偵查中曾二度證稱其向被告購買安非他命，而其指述之購買
      時間、地點、金額及次數均屬一致，並無重大瑕疵或矛盾，且其於原審時亦自
      承於檢察官偵查中之陳述均出於自由意志所為，足見證人孫克誠於偵查中向檢
      察官所為之陳述並無顯不可信之情況，所述應屬事實，自得為本案之證據；況
      證人孫克誠及周珍惠於檢察官偵查中均為相同之證述，而證人周珍惠於原審時
      亦再次指證被告有販毒行為，然證人孫克誠於原審時之證述內容竟與其以往之
      證詞及證人周珍惠之證詞完全不同，此益徵證人孫克誠於原審時所為之證言係
      迴護被告之詞，不足採信。
    ４被告雖辯稱：伊曾因買賣山豬之糾紛出手打過孫克誠之女友周珍惠，孫克誠誣
      指伊販賣安非他命是挾怨報復之行為，而周珍惠指控伊販毒則是受孫克誠之影
      響云云。然查：
      (1)被告於警局初訊時供稱：可能是伊曾罵過周珍惠，所以他們才誣指伊販毒云
        云，嗣於原審九十二年六月十一日聲請羈押案件訊問時則改稱：伊不認識周
        珍惠云云，另於檢察官偵查中及原審審理時又翻稱：伊曾因山豬買賣之糾紛
        打過周珍惠云云，是被告對孫克誠誣指其販賣毒品之原因，前後竟有三種不
        同之辯解，所辯是否屬實，已非無疑。
   (2)證人吳國雄於原審時雖到庭具結證稱：伊曾向孫克誠買過一次山豬，當時孫
        克誠說山豬被一位姓朱的人訂走了，伊提高價格後孫克誠就賣給伊云云（見
        原審卷二一七頁至二二四頁）。惟其上開證詞與證人孫克誠於檢察官偵查中
        證稱：伊未養過山豬，也未曾與被告談過山豬之買賣等語顯不相符（見九十
        二年度偵字第五四二號三一頁），足見證人吳國雄之前揭證言應係迴護被告
        之詞，不足採信。
      (3)證人孫克誠於原審雖證稱：因為被告打過伊女友「阿貞」，所以伊在警方查
        獲時教周珍惠指證被告販賣安非他命，但「阿貞」不是周珍惠，周珍惠是伊
        後來才認識云云（見原審卷二０五頁至二一六頁）。但查，證人孫克誠於警
        局初訊時證稱：伊與被告並無恩怨或糾紛等語，此與其於本院審理時證述之
        內容顯不相符，其嗣後翻異之證詞已難遽予採信；且證人孫克誠係證稱被告
        毆打「阿貞」而非毆打周珍惠，而被告則辯稱曾毆打周珍惠，足見其二人對
        被告毆打之對象所述顯有差異，益徵證人孫克誠前開證詞乃迴護被告之詞，
        亦不足採信。
      (4)又證人孫克誠、周珍惠於九十一年七月十八日下午二時許遭警方查獲時，隨
        即由警員帶回警局分別製作筆錄，證人孫克誠顯無機會及時間教導證人周珍
        惠如何指證被告販毒；且參以證人周珍惠於警局初訊時即詳細指述被告販賣
        安非他命之時間、地點、方式及金額，指述之內容又與證人孫克誠證述情節
        均屬一致，而該等詳細內容實非短時間即能完成串證，足見證人周珍惠指證
        之內容確為其親身之經驗，而非聽命證人孫克誠之指示所為。
（二）、關於犯罪事實一、（二）部分：
    １被告販賣安非他命予王陳和妹之犯行，業據證人王陳和妹於檢察官偵查中證述
      明確（見九十二年度偵字第五四二號十六至十八頁、九十二年度偵字第五七號
      偵查卷四七至五二頁），並有疑似安非他命之白色結晶一包扣案可資佐證；而
      上開扣案之白色結晶確為第二級毒品安非他命，及證人王陳和妹因施用安非他
      命案件，經台灣台東地方法院裁定送勒戒處所觀察、勒戒等情，亦有法務部調
      查局九十二年九月十九日調科壹字第九二六二六一三四四０號檢驗通知書及台
      灣台東地方法院九十二年度毒聲字第一０二號刑事裁定各一紙附於臺灣臺東地
      方法院檢察署九十二年度毒偵字第一一四號偵查卷內可參，足徵被告確有販賣
     安非他命予王陳和妹施用無訛。
    ２被告雖辯稱：王陳和妹可能是誤會伊向警方密報她施用毒品，才挾怨報復而誣
      指伊販賣安非他命云云；而證人王陳和妹於原審亦翻異前詞附和被告證稱：伊
      未向被告購買安非他命，安非他命是一位叫「阿美」之女性賣給伊，伊在警局
      及檢察官偵查中以為是被告報警抓伊，才說被告有販賣毒品，後來被告有向伊
      解釋不是他去密報，伊才未繼續指控被告云云（見原審卷一八一至一九０頁）
      。惟查：
      (1)證人王陳和妹於檢察官偵查中曾二度證稱其向被告購買安非他命，而其指述
        之購買時間、地點及金額均屬一致，且其於原審時亦自承於檢察官偵查中並
        未受到不法侵害，所述均出於其自由意志，是其證言並無重大瑕疵或矛盾，
        且其證述情節復有前揭安非他命扣案可資佐證，足見證人於偵查中向檢察官
        所為之陳述並無顯不可信之情況，自得為本案之證據。
      (2)證人王陳和妹於遭警方查獲當時，旋即向在場警員供出安非他命係向被告所
        購買等情，業據證人即花蓮縣警察局玉里分局玉里派出所所長梁智先及玉里
        派出所警員魏道明於檢察官偵查中具結證述屬實（見九十二年度偵字第五四
     二號四六至四七頁），足徵證人王陳和妹初次指證被告販賣安非他命時，應
        尚無時間思索是否有人密報及何人密報，是證人王陳和妹證稱其以為被告向
        警方密報才指被告販毒云云，應非事實；況依一般經驗法則，證人王陳和妹
        若僅懷疑被告密報，在未加查證前，當不致於隨意指控被告販毒之重罪；且
        證人王陳和妹若確曾懷疑被告密報，則其於九十二年五月二十七日完成觀察
        勒戒離開勒戒處所後，應急欲向被告查問該事，然其竟未找被告或透過其妹
        李春妹代為查證，而於九十二年六月二十七日檢察官偵查中再次指證被告販
        賣安非他命，此益徵證人王陳和妹應非因懷疑被告密報始指證被告販毒甚明
        。
      (3)又證人王陳和妹於原審時雖證稱：被告有告訴伊不是他去報案，當時伊在田
        裡插秧，被告來向伊道歉，現場有七、八個朋友看到云云，然被告則供稱：
        伊有向王陳和妹說明不是伊去報警，伊是在田邊道路上遇到王陳和妹與李春
        妹，當時旁邊沒有人云云（見原審卷八一至九五頁），足見其二人對於被告
        澄清密報誤會之情節，所述並非一致，是證人王陳和妹於原審之證述內容，
        顯係事後避免遭被告仇視或報復而附和被告之迴護之詞，不足採信。
（三）、關於犯罪事實一、（三）部分：
    １被告販賣安非他命予楊良台之犯行，業據證人楊良台於檢察官偵查中證述明確
      （見九十三年度偵字第七０九號十八至二一頁）；且證人楊良台遭警方查獲時
      所採集之尿液經檢驗確呈安非他命陽性反應乙節，亦有臺東縣衛生局煙毒麻醉
      藥品類委託檢驗結果通知書一紙附於臺灣臺東地方法院檢察署九十二年度毒偵
      字第二九一號偵查卷內可稽，足見證人楊良台確有施用安非他命之惡習，而益
      徵被告確曾販賣安非他命予楊良台施用無訛。
    ２證人楊良台於本院審理時雖翻異前詞具結證稱：被告未販賣安非他命給伊云云
      （見原審卷三０八至三一七頁）。然證人楊良台於檢察官偵查中曾明確指證其
      向被告購買安非他命之時間、地點、次數及金額，且其於原審理時亦自承於檢
      察官偵查中所為陳述均出於其自由意志，足見證人於偵查中向檢察官所為之陳
      述並無顯不可信之情況，自得為本案之證據。
    ３被告雖辯稱：楊良台可能是因為伊曾向友人提及其妻與他人有書信往來，才誣
      指伊販賣安非他命云云。惟查：
      (1)證人楊良台於原審固證稱：伊聽說被告曾拉伊妻出去，且外面有傳聞伊妻為
        了毒品與被告亂來，伊因一時氣憤才說有向被告購買安非他命云云（同上原
        審卷），但此與證人楊良台於檢察官偵查中證稱其與被告並無仇恨或過節等
        語（同上偵查卷），已有不符，其事後翻異之證詞是否可信，已非無疑；且
        細稽證人楊良台於原審時之證詞與被告前開辯解，其等對於二人間產生仇怨
        之原因所述並不相符，是被告所辯及證人楊良台於原審時之證述內容均難遽
        予採信；另參以被告於原審時供稱：伊未曾與楊良台之妻在外走動，二人間
        也無男女私情，伊未聽說楊良台之妻與伊關係密切之傳聞，楊良台之妻亦未
        因毒品之事找過伊等語（見原審卷三二五至三二七頁），亦與證人楊良台前
        開證詞不符，此益徵證人楊良台於原審時所為之前開證言顯非事實。
      (2)此外，證人楊良台於檢察官偵查中證稱：伊與被告並無仇恨或過節，但被告
        曾找過伊，要伊不要去作證人，並要伊向法官說其沒有賣毒品給伊等語，並
        於原審再次證稱被告確曾要其翻供（見原審卷三一三、三三四至三三七頁）
        ，若被告並未販賣安非他命予證人楊良台，理應積極請其出庭作證，以洗刷
        冤屈，豈有反要求其不要出庭作證之理？足見證人楊良台於原審翻異前詞，
        顯係為避免得罪被告或害怕遭被告報復所致，其翻異後之證詞自不足採信。
（四）、查販賣第二級毒品安非他命係政府嚴予查緝之違法行為，非可公然為之，不
        論是瓶裝或紙包之毒品，均可任意分裝或增減其分量，而每次買賣之價量，
        亦隨時隨雙方關係之深淺、當時之資力、需求程度及對行情之認知等因素，
        機動的調整，被告可依買受人之需求按原包裝賣出或再分裝為小包出售，則
        無論以原包裝賣出或分裝後再行出賣之每包售價，均可因賺取價差而牟得利
        益，至為昭然；況安非他命之價格昂貴，取得不易，且為政府嚴予查緝之犯
        罪，凡為販賣之不法勾當者，苟無利可圖，應無甘冒被查緝法辦重刑之危險
        ，平白無端義務為該買賣之工作，而被告與證人孫克誠、周珍惠、王陳和妹
        及楊良台等人間並非親故至交，苟無利得，豈有甘冒重刑之風險，一再出售
        安非他命予其等施用之理，是被告販入之價格必較售出之價格低廉，而有從
        中賺取買賣差價牟利之意圖及事實，應屬合理之認定。
（五）、此外，被告持有之黑色皮包中有疑似安非他命之白色結晶（淨重一點一五公
        克，包裝重一點一一公克）、分裝杓一支及空夾鏈袋十九個等情，有上開物
        品扣案可資佐證；而扣案白色結晶經送請法務部調查局鑑定結果，認上開物
        品確為安非他命，亦有該局九十二年四月三十日調科壹字第０九二六二六０
        四六二０號檢驗通知書一紙在卷足憑（見九十二年偵字二四八號偵查卷三七
        頁）。被告雖辯稱上開扣押物品非伊所有云云，惟警方於臺東縣關山鎮德高
        里東明六號被告居處執行搜索時，先看到黑色皮包由屋內丟出後，隨即又看
        見被告自窗戶爬出，往另一方向逃逸等情，業據證人即執行搜索之臺東縣警
        察局關山分局刑事組小隊長曾明興於檢察官偵查中證述明確（見九十二年偵
        字二四八號偵查卷二九至三一頁），參以警方搜索之處所為被告之居處，且
        該黑色皮包丟出後，被告旋即由同一窗戶跳出，而同在屋內之證人黃金敏、
        董定台則無任何逃離之舉動，該二人並均否認持有上開黑色皮包等情（見九
        十二年偵字二四八號偵查卷二九至三一頁），足認上開扣押物品應為被告所
        有無訛。
      綜上，證人孫克誠、周珍惠、王陳和妹及楊良台於檢察官偵查中證述之內容應
  屬事實，被告所辯係卸責之詞，不足採信。本件事證已經明確，被告販賣第二級毒
  品之犯行堪予認定。
二、核被告所為，係犯毒品危害防制條例第四條第二項之販賣第二級毒品罪。其非法
    持有第二級毒品安非他命之低度行為，應為販賣之高度行為所吸收，不另論罪。
    被告前後多次販賣第二級毒品之犯行，時間緊接，且觸犯構成要件相同之罪名，
    顯係出於一概括犯意反覆為之，為連續犯，應依刑法第五十六條之規定論以一罪
    ，並就本刑有期徒刑部分（原審漏未說明本刑無期徒刑部分應除外不得加重）加
    重其刑。又被告前因違反麻醉藥品管理條例等案件，經法院分別判處有期徒刑七
    月及一年二月，應執行有期徒刑一年六月，於八十六年七月二十五日縮短刑期執
    行完畢出監，有臺灣高等法院被告全國前案紀錄表在卷可按，其受有期徒刑之執
    行完畢，五年內再犯本件有期徒刑以上之罪，為累犯，應依刑法第四十七條規定
    ，就本刑有期徒刑部分（原審漏未說明本刑無期徒刑部分應除外不得加重）加重
    其刑。而檢察官移送併案審理部分〔即犯罪事實一、（三）部分〕，雖未據檢察
    官起訴，然此部分犯行與已起訴部分有連續犯之裁判上一罪關係，本院自得併予
    審理。
三、原審依上開事證，適用前開法條，審酌被告為謀一己之私利，販賣毒品予他人，
    嚴重損及國民健康，兼衡其販賣第二級毒品安非他命之次數、金額，及其犯後未
    能坦承犯行等一切情狀，量處如被告有期徒刑八年六月。另以扣案之安非他命（
    淨重一點一五公克，包裝重一點一一公克）係違禁物，應依毒品危害防制條例第
    十八條第一項前段沒收銷燬；而扣案之分裝杓一支及空夾鏈袋十九個均為被告所
    有而供販賣毒品所用之物，應依刑法第三十八條第一項第二款規定宣告沒收；至
    孫克誠、周珍惠遭查扣之安非他命及王陳和妹遭查扣之安非他命均已於另案沒收
    銷燬，爰不另為沒收銷燬之宣告。本件被告販賣第二級毒品安非他命所得共計一
    萬七千元，應依毒品危害防制條例第十九條第一項之規定沒收之，如全部或一部
    不能沒收時，以其財產抵償之，惟因其等犯罪所得為金錢，故尚無同條項所定追
    徵其價額之問題。經核認識用法均無不合，量刑亦屬妥適，被告上訴否認犯罪指
    摘原判決不當為無理由，應予駁回。
據上論斷，應依刑事訴訟法第三百六十八條，判決如主文。
本案經檢察官林慧到庭執行職務。
中      華      民      國      九十四      年      一      月    五    日
                                 審判長法官  吳  鴻  章
                                        法官  林  慶  煙
                                        法官  蔡  勝  雄
右正本證明與原本無異。
如不服本判決，應於判決送達後十日內向本院提出上訴狀。其未述理由者，並應於
提出上訴狀後十日內向本院補提理由狀(須附繕本)。
                                      書記官  陳  有  信
中      華      民      國      九十四      年      一      月    五    日
附錄    本判決論罪科刑法條：犯毒品危害防制條例第四條第二項
毒品危害防制條例第四條
製造、運輸、販賣第一級毒品者，處死刑或無期徒刑；處無期徒刑者，得
併科新台幣一千萬元以下罰金。
製造、運輸、販賣第二級毒品者，處無期徒刑或七年以上有期徒刑，得併
科新台幣七百萬元以下罰金。
製造、運輸、販賣第三級毒品者，處五年以上有期徒刑，得併科新台幣五
百萬元以下罰金。
製造、運輸、販賣專供製造或施用毒品之器具者，處一年以上七年以下有
期徒刑，得併科新台幣一百萬元以下罰金。
前四項之未遂犯罰之。
